【裁判字號】    97,訴,1326
【裁判日期】    970505
【裁判案由】    毒品危害防制條例
【裁判全文】
臺灣臺中地方法院刑事判決              97年度訴字第1326號
公  訴  人  臺灣臺中地方法院檢察署檢察官
被      告  甲○○
                    現於另案在臺灣臺中看守所羈押中
上列被告因毒品危害防制條例案件，經檢察官提起公訴（97年度
毒偵字第1123號），復經本院合議庭裁定由受命法官獨任行簡式
審判程序，本院判決如下：
    主    文
甲○○施用第一級毒品，累犯，處有期徒刑壹年壹月。
    犯罪事實
一、甲○○前於民國（下同）89年間因施用毒品案件，經送觀察
    、勒戒後，因認無繼續施用毒品之傾向，於89年10月9日觀
    察勒戒執行完畢釋放，並經臺灣高雄地方法院檢察署以89年
    度毒偵字第6588號為不起訴處分確定；復於91年間因施用毒
    品案件，經送觀察、勒戒後，認有繼續施用毒品傾向，而繼
    續執行強制戒治，嗣於93年1月9日因法律修正而出所，其上
    開施用毒品案件亦經本院判處有期徒刑10月、4月確定，經
    定應執行刑為1年；又於94年間因施用毒品、贓物案件，經
    本院判處有期徒刑11月、3月，應執行有期徒刑1年確定；再
    於95年間因施用毒品案件，經本院判處有期徒刑1年、6月，
    定應執行刑1年4月確定，復經依中華民國九十六年罪犯減刑
    條例裁定減為有期徒刑6月、3月，應執行有期徒刑8月確定
    ，上開2案件經接續執行，甫於96年10月8日縮刑期滿執行完
    畢（本件已構成累犯）。甲○○於首次觀察勒戒於89年10月
    9日執行完畢釋放後5年內，再於91、94、95年間多次犯施用
    毒品犯行，均經法院為如上判刑確定，猶不知悔改，復基於
    施用第一級毒品海洛因之犯意，於97年2月1日上午10時許，
    在臺中縣大里市○○里○○○街106號住處，將海洛因摻入
    香煙內，再予吸食之方式，施用第一級毒品海洛因1次。嗣
    於97年2月3日17時許，甲○○因另涉竊盜案件為警詢問，經
    其同意採集其尿液送往中山醫學大學附設醫院檢驗科藥物檢
    測中心檢驗，結果呈可待因、嗎啡陽性反應，始悉上情。
二、案經臺中市警察局第二分局報請臺灣臺中地方法院檢察署檢
    察官偵查起訴，復經本院合議庭裁定由受命法官獨任行簡式
    審判程序。
    理    由
一、訊據被告甲○○對上開時地施用第一級毒品海洛因之犯行於
    本院坦承不諱，且被告於97年2月3日為警採尿送驗，以氣相
    層析質譜議檢驗結果，確呈可待因、嗎啡均呈陽性反應，此
    有中山醫學大學附設醫院檢驗科藥物檢測中心出具之尿液檢
    驗報告附卷可稽，足認被告上開自白與事實相符，堪以採信
    ；且按毒品危害防制條例已於92年7月9日修正、公布，並於
    公布後6個月施行，修正後之毒品危害防制條例對施用毒品
    者，僅就「初犯」及「5年後再犯」2種情形，有其追訴條件
    之限制，即須於初犯經觀察、勒戒或強制戒治釋放後，5年
    內均無施用毒品之行為，始能認其前所實施之觀察、勒戒或
    強制戒治已足遮斷毒癮，而得於5年後再犯時，再予適用初
    犯之規定，重行觀察、勒戒等程序。倘5年內已經再犯，被
    依法追訴處罰，縱其第3次（或第3次以上）施用毒品之時間
    在初犯釋放5年以後，即與「5年後再犯」之情形有別，且因
    已於「5年內再犯」，顯見其再犯率甚高，原實施觀察、勒
    戒或強制戒治，已無法收其實效，而無5年戒斷期之存在，
    自無再經觀察、勒戒及強制戒治之必要，應由檢察官逕行起
    訴，此有最高法院95年第7次刑事庭會議決議、最高法院95
    年度臺非字第59號判決可資參照，查被告前於89年間因施用
    毒品案件，經送觀察、勒戒後，因認無繼續施用毒品之傾向
    ，於89年10月9日觀察勒戒執行完畢釋放，並經臺灣高雄地
    方法院檢察署以89年度毒偵字第6588號為不起訴處分確定；
    復於91年間再因犯施用毒品案件，經送觀察、勒戒後，認有
    繼續施用毒品傾向，而繼續執行強制戒治，嗣於93年1月9日
    因法律修正而出所，其上開施用毒品案件亦經本院判處有期
    徒刑10月、4月，經定應執行刑為1年確定，於93年12月15日
    執行完畢；又於94年間因施用毒品案件，經本院判處有期徒
    刑11月確定，再於95年間因施用毒品案件，經本院判處有期
    徒刑1年、6月，定應執行刑1年4月確定，且經依中華民國九
    十六年罪犯減刑條例裁定減為有期徒刑6月、3月，應執行有
    期徒刑8月確定，上開案件等經接續執行，於96年10月8日執
    行完畢等情，有臺灣高等法院被告前案紀錄表在卷可佐，顯
    見被告前所接受之觀察勒戒、有期徒刑之執行程序，均未能
    遮斷毒癮，參諸最高法院95年5月9日第7次刑事庭會議決議
    及95年度臺非字第59號判決，被告再為本案施用毒品犯行，
    仍屬「再犯」之情形，應予追訴，併予此敘明。本件事證明
    確，被告施用第一級毒品海洛因之犯行，應堪認定。
二、核被告甲○○所為，係犯毒品危害防制條例第10條第1項之
    施用第一級毒品罪。被告施用第一級毒品海洛因而持有海洛
    因之低度行為，應為其施用海洛因之高度行為所吸收，均不
    另論罪。又被告有施用毒品、贓物等前科，最近1次係於94
    、95年間，因施用毒品、贓物等案件，經本院先後判處有期
    徒刑11月、3月，應執行有期徒刑1年確定；再於95年間因施
    用毒品案件，經本院判處有期徒刑1年、6月，定應執行刑1
    年4月確定，復經依中華民國九十六年罪犯減刑條例裁定減
    為有期徒刑6月、3月，應執行有期徒刑8月確定，上開案件
    等經接續執行，甫於96年10月8日縮刑期滿執行完畢等情，
    有臺灣高等法院被告全國前案紀錄表、臺灣臺中地方法院檢
    察署刑案資料查註紀錄表在卷可佐，其於有期徒刑執行完畢
    後5年內，故意再犯本件有期徒刑以上之罪，為累犯，應依
    刑法第47條第1項規定加重其刑。爰審酌被告一再施用毒品
    ，經觀察勒戒、強制戒治後，仍不知戒惕，多次施用毒品海
    洛因、甲基安非他命，前案業經判處有期徒刑10月、4月、
    11 月、1年減為6月、6月減為3月，猶未知悔改，無視於毒
    品對於自身健康之戕害及國家對於杜絕毒品犯罪之禁令，不
    知戒除惡習，然念及被告坦承施用毒品海洛因犯行，態度良
    好，其施用毒品海洛因並無危害他人，本之施用毒品者均有
    相當程度之成癮性及心理依賴，其犯罪心態與一般刑法犯罪
    之本質並不相同，容應以「病人」之角度為考量，並側重適
    當之醫學治療及心理矯治為宜等一切情狀，量處如主文所示
    之刑。
據上論斷，應依刑事訴訟法第273條之1第1項、第299條第1項，
毒品危害防制條例第10條第1項，刑法第11條、第47條第1項，判
決如主文。
中    華    民    國    97    年    5     月    5     日
                          臺灣臺中地方法院刑事第十庭
                              法  官    黃  家  慧
上正本證明與原本無異。
如不服本判決，應於送達後十日內向本院提出上訴狀（須附繕
本），上訴於臺灣高等法院臺中分院。
上訴書如未敘述理由，應於上訴期間屆滿後20日內補提理由書於
本院。
                              書記官    陳  靖  騰
中    華    民    國    97    年    5     月    5     日
附論罪科刑法條
毒品危害防制條例第十條第一項：
施用第一級毒品者，處6月以上5年以下有期徒刑。


司法院資訊處製作；財團法人民間司法改革基金會備份。
